臺灣高等法院刑事判決
111年度上易字第655號
上  訴  人  臺灣新北地方檢察署檢察官
被      告  劉君龍



上列上訴人因被告詐欺案件，不服臺灣新北地方法院110年度易
字第794號，中華民國111年2月15日第一審判決（起訴案號：臺
灣新北地方檢察署110年度偵緝字第1087號），提起上訴，本院
判決如下：
    主  文
上訴駁回。
    理  由
一、本案經本院審理結果，認第一審諭知被告劉君龍無罪，核無
    不當，應予維持，並引用第一審判決書記載之無罪理由（如
    附件）。
二、檢察官上訴意旨略以：
　　依原審判決所載：「告訴人向被告以LINE訊息反應『昨天那
    支山崎25配件不全，裡頭有白色浮游物及黑色沉澱物，客挑
    剔』時，被告隨即致電並回覆『那是要換嗎？』」等語，推認
    被告願負擔瑕疵擔保責任。然本案之交易標的山崎25年威士
    忌（下稱山崎威士忌）平均1支交易價格為新臺幣（下同）1
    7萬元以上，若被告係提供真品，當告訴人稱其交付貨品為
    仿品時，則理應有所質疑並要求鑑定，來維護其於酒類交易
    市場之商譽，但被告卻馬上答應賠償負責任，恐係因其初始
    便提供仿品，遭發覺後為先行穩住告訴人，以使其不提出詐
    欺告訴，嗣後被告亦尚未退還其中1瓶之款項。原審判決對
    此明顯之客觀證據竟視而不見，又缺乏證據與證據關連性連
    貫後認定事實之基礎經驗，以毫無論理依據之說詞，認定被
    告無罪，其判決違誤，難認原判決允當，請撤銷原判決，就
    被告所涉之罪嫌，另為適當之判決。
三、經查：
　㈠告訴人於民國108年9月23日向被告購買之其中1支山崎威士忌
    ，隔日告訴人向被告以LINE訊息反應「昨天那支山崎25配件
    不全，裡頭有白色浮游物及黑色沉澱物，客挑剔」時，被告
    隨即致電並回覆「那是要換嗎？」等情，有被告與告訴人間
    之LINE對話紀錄擷圖1張在卷可憑（偵字卷第13頁背面），
    足見被告在告訴人反應購得山崎威士忌有瑕疵時，願負擔相
    關責任之情，此與一般買賣商品有瑕疵時，賣方願就所賣商
    品辦理換貨之處理情形相同，故難認被告回覆告訴人：「那
    是要換嗎？」，即認被告有詐騙告訴人之事實。檢察官以被
    告馬上表示願意賠償告訴人，而未向告訴人質疑並要求鑑定
    ，即認為被告有詐騙告訴人之犯行云云，難認有理。
  ㈡再關於被告未退還告訴人所餘1瓶山崎威士忌款項之理由，被
    告陳稱：係因告訴人尚未將該瓶山崎威士忌相關配件歸還，
    因此無法向酒商上游申請辦理退貨，故未退還告訴人款項，
    並非不願退費等語（偵字卷第19頁背面）。核與告訴人於原
    審審理時證稱：被告有向伊要一些配件辦理退貨事宜等語一
    致（原審易字卷第124頁），足見被告確係因告訴人未退還
    相關配件，方未就所剩1瓶山崎威士忌辦理退貨，並非被告
    無故不願讓告訴人辦理退貨，故尚難以此即認被告有詐欺之
    犯行。況被告於本院審理中已與告訴人以11萬元達成和解，
    履行完畢，有和解筆錄及公務電話紀錄表可據（本院卷第10
    9～110、119頁），益證被告就所販賣之山崎威士忌願負責任
    之態度，而無詐欺取財之故意。
四、綜上所述，檢察官上訴意旨所指係對原審之證據取捨及心證
    裁量再事爭執，仍無從使本院形成被告有罪之心證，其上訴
    為無理由，應予駁回。
五、被告經合法傳喚，無正當理由不到庭，爰不待其陳述逕行判
    決。　　
據上論斷，應依刑事訴訟法第368條、第371條、第373條，判決
如主文。
本案經檢察官羅雪舫提起公訴，檢察官顏汝羽提起上訴，檢察官
楊四猛到庭執行職務。
中　　華　　民　　國　　111 　年　　9 　　月　　20　　日
                  刑事第七庭    審判長法　官  孫惠琳
                                      法　官  鍾雅蘭
                                      法　官  張育彰
以上正本證明與原本無異。
不得上訴。
                                      書記官  蔡麗春
中　　華　　民　　國　　111 　年　　9 　　月　　20　　日
附件
臺灣新北地方法院刑事判決
110年度易字第794號
公　訴　人　臺灣新北地方檢察署檢察官
被　　　告　劉君龍　男　民國00年0月00日生
　　　　　　　　　　身分證統一編號：Z000000000號
　　　　　　　　　　住○○市○○區○○○路○段000號
　　　　　　　　　　居新北市○○區○○○街00號13樓
上列被告因詐欺案件，經檢察官提起公訴（110年度偵緝字第108
7號），本院判決如下：
    主  文
劉君龍無罪。
    理  由
一、公訴意旨略以：被告劉君龍於民國108年9月18日至同年10月
    6日間，意圖為自己不法之所有，基於詐欺之犯意，向告訴
    人潘正澤佯稱欲出售山崎25年威士忌（下稱山崎威士忌）云
    云，致告訴人陷於錯誤，於上開期間陸續給付新臺幣（下同
    ）共85萬元，購買上開威士忌共5瓶（下稱本案威士忌）。
    嗣告訴人將其中4瓶威士忌轉賣予香港酒商，經酒商於同年1
    0月10日告知告訴人上開威士忌均遭人變造，告訴人始知受
    騙。因認被告係犯刑法第339條第1項之詐欺取財罪嫌等語。
二、公訴人認被告涉有詐欺取財罪嫌，無非係以：㈠被告於偵訊
    中之供述；㈡證人即告訴人潘正澤於警詢及偵訊中之證述；㈢
    告訴人與被告之訊息翻拍畫面1份、理律法律事務所109年12
    月30日（109）理字第2020-04285號函附註冊商標簿影本及
    鑑定報告書、譯文各1份等資為其論據。
三、按犯罪事實應依證據認定之，無證據不得認定犯罪事實。又
    不能證明被告犯罪者，應諭知無罪之判決，刑事訴訟法第15
    4條第2項、第301條第1項分別定有明文。又事實之認定，應
    憑證據，如未能發現相當證據，或證據不足以證明，自不能
    以推測或擬制之方法，為裁判基礎（最高法院40年台上字第
    86號裁判意旨參照）。另認定犯罪事實所憑之證據，雖不以
    直接證據為限，間接證據亦包括在內；然而無論直接或間接
    證據，其為訴訟上之證明，須於通常一般之人不致有所懷疑
    ，而得確信其為真實之程度者，始得據為有罪之認定，倘其
    證明尚未達到此一程度，而有合理之懷疑存在時，即無從為
    有罪之認定（最高法院76年台上字第4986號裁判意旨參照）
    。再者，被害人、告訴人係以使被告受刑事訴追為目的，是
    其陳述是否與事實相符，仍應調查其他證據以資審認（最高
    法院52年台上字第1300號裁判意旨參照）。
四、訊據被告堅辭否認有何詐欺犯行，辯稱：本案係因告訴人託
    其購買山崎威士忌，但因其對日本酒不熟，故透過中國酒商
    介紹其在廈門的前輩張先生，本案威士忌都是跟張先生買的
    ，是其至大陸拿回來臺灣交給告訴人，本案威士忌張先生交
    給其時，配件齊全包含保證卡等，印刷很精細，亦有防偽，
    張先生亦有出具日本雅虎之購買稅單資料，其不會辨識真假
    ，告訴人跟其說酒有問題，其亦有協助退款，而本案威士忌
    僅剩1瓶未退款給告訴人，因告訴人不願意給其原本配件，
    導致張先生無法跟日本雅虎辦理退換貨，所以無法歸還，也
    因告訴人堅持不還其相關配件，故無法幫他辦理退貨等詞。
    經查：
  ㈠告訴人於前開時間向被告購買本案威士忌，並有交付上開價
    金予被告，而上開被告賣予告訴人之本案威士忌中，其中1
    瓶經鑑驗後，確認為仿冒品等情，為被告於本院準備程序中
    所不爭執（見本院易字卷〈下稱本院卷〉第70頁），且有證人
    即告訴人潘正澤於本院審理時之證詞附卷可稽（見本院卷第
    98至125頁），並有理律法律事務所109年12月30日（109）
    理字第2020-04285號函暨所附註冊商標簿影本、鑑定報告書
    正本及其中譯文共1份、被告與告訴人間之LINE對話紀錄擷
    圖1份、本案威士忌照片4張在卷可憑（見偵緝卷第39至40頁
    、偵卷第11至26、51至54頁），是就此部分事實，固堪認定
    。
  ㈡然查，證人即告訴人於本院審理時業證稱伊係朋友介紹跟被
    告購買麥卡倫威士忌因而認識被告，本案發生前伊與被告有
    私交，伊向被告購買山崎威士忌，係因被告常常會傳酒類照
    片給伊看，伊有興趣或有客人、朋友需要時才會跟被告買，
    本案係因看到被告傳山崎威士忌照片，伊有興趣才提出購買
    需求，一開始提供照片時，被告沒有表示山崎威士忌是自有
    或是調來的，是後來在交易過程中提出來的，大概是第2或3
    支之後才講這個，被告有告訴伊酒是他去調的等詞（見本院
    卷第119至123頁），而與被告前開供稱本案威士忌均係其向
    張先生購得並賣予告訴人等情相符，足見被告係告訴人提出
    購買山崎威士忌之需求後，始向他人調貨購得再轉手賣予告
    訴人，實無從排除確如被告所辯因自身對日本酒不熟故無法
    辨識本案威士忌真偽之可能，尚難僅因嗣後本案威士忌經鑑
    驗後確認為仿冒品，即遽認被告於賣予告訴人本案威士忌之
    初始，即明知本案威士忌均為仿冒品而具不法所有意圖；何
    況告訴人於108年9月23日向被告購買之其中1支山崎威士忌
    ，隔日告訴人向被告以LINE訊息反應「昨天那支山崎25配件
    不全，裡頭有白色浮游物及黑色沉澱物，客挑剔」時，被告
    隨即致電並回覆「那是要換嗎？」等情，有被告與告訴人間
    之LINE對話紀錄擷圖1張在卷可憑（見偵卷第13頁反面），
    足見被告就告訴人反應購得山崎威士忌之瑕疵確有願意負擔
    相關責任之情，是自被告上開回應觀之，被告主觀上是否確
    有施用詐術之故意，亦非無疑。
  ㈢再告訴人於本院審理時證稱伊係自108年10月10日即發現本案
    威士忌為仿冒品，並有通知被告等詞（見本院卷第114、123
    頁），而被告於同日即以「有聯絡到賣家 那其實有問題確
    實是我們的問題就退錢給客人你放心不會讓你虧到 我先墊
    我在跟賣家喬」、「我現在去找他我們晚一個小時見面好不
    好」、「他的說法是這些都是早期兩三年前他從日本標回來
    的 他也沒有就轉過頭那個時候還沒有那麼貴他說他也不曉
    得會這樣他也很懷疑 我說確實的客人都已經開始停了他看
    的時候說先拿回來他再處理」、「山崎我們先停一下好了 
    因為東西竟然不保險販（應為犯）不著冒這個險 我們又不
    是很懂 到時候虧了要我們賠 先把東西還給她讓她開個證明
    給我們這樣比較好玩有什麼狀況的話也要找到人」，於隔日
    再傳送「你請放心 無論如何我這邊會給你的交代你不會有
    一毛錢損失」、「你放心我對你絕對負責」等訊息回覆告訴
    人等情，有上開對話紀錄擷圖照片1份附卷可稽（偵卷第15
    至其反面），而告訴人於本院準備程序及審理時亦已證稱被
    告目前已經退還50幾萬元，伊向被告購得之本案威士忌僅剩
    其中1支被告沒有退還錢給伊等詞（見本院卷第72、124頁）
    ，是觀諸上開被告與告訴人間就本案威士忌經發現後為仿冒
    品而具瑕疵後間之聯繫情形及被告嗣後為告訴人辦理退貨並
    退還款項等節，被告顯願為上開瑕疵負擔後續處理之責，而
    非向告訴人續以施用其他詐術推諉，更無須退款予告訴人，
    是依前開事證，實難推認被告於販賣本案威士忌之初，業已
    知悉為仿冒品而刻意以假混真詐欺告訴人，否則被告嗣後端
    無為告訴人處理後續退貨退款之理，難認被告有詐欺取財之
    故意。
  ㈣至於被告雖尚未退款其中1瓶販售予告訴人之本案威士忌，而
    依告訴人於本院準備程序所陳稱係因被告不願退款給伊，故
    伊不還被告相關配件等詞（見本院卷第72頁），而依被告與
    告訴人間前開LINE對話紀錄所示，被告於108年12月18日確
    曾向告訴表示相關配件一定要拿回來給其，不然沒辦法處理
    等情（見偵卷第19頁反面），而告訴人於本院審理時亦證稱
    被告有向伊要一些配件辦理退貨事宜等詞（見本院卷第124
    頁），足見被告前開所辯係因前開所剩之1瓶山崎威士忌係
    因告訴人未退還相關配件而無從辦理退貨等語，堪以採信。
五、綜上所述，本件不能證明被告有詐欺取財之主觀故意，依檢
    察官所舉證據，尚未達於通常一般人均不致有所懷疑，而得
    確信被告有詐欺取財犯行之程度，本件應係被告與告訴人間
    就買賣本案威士忌所生之民事糾紛，宜循民事救濟途徑解決
    ，既無積極證據足資認定被告有公訴意旨所指詐欺取財之犯
    行，揆諸上開說明，本於罪證有疑，利益歸於被告之原則，
    自應為有利被告之認定，爰為被告無罪之諭知。
據上論斷，應依刑事訴訟法第301條第1項，判決如主文。
本案經檢察官羅雪舫提起公訴，檢察官顏汝羽到庭執行職務。
中　　華　　民　　國　　111 　年　　2 　　月　　15　　日
                  刑事第七庭  審判長法  官  彭全曄

                                    法  官  劉思吟

                                    法  官  白承育
上列正本證明與原本無異。
如不服本判決，應於判決送達後20日內敘明上訴理由，向本院提
出上訴狀 (應附繕本) ，上訴於臺灣高等法院。其未敘述上訴理
由者，應於上訴期間屆滿後20日內向本院補提理由書「切勿逕送
上級法院」。
                                    書記官  馬韻凱
中　　華　　民　　國　　111 　年　　2 　　月　　18　　日